【裁判字號】    92,訴,150
【裁判日期】    920723
【裁判案由】    返還價金
【裁判全文】
臺灣臺北地方法院民事判決    九十二年度訴字第一五○號
    原      告  偉全實業股份有限公司
    法定代理人  丙○○
    訴訟代理人  甲○○
    被      告  安利興貿易有限公司
    法定代理人  乙○○
    訴訟代理人  葛苗華律師
右當事人間請求返還價金事件，本院判決如左：
    主      文
原告之訴及假執行之聲請均駁回。
訴訟費用由原告負擔。
    事      實
甲、原告方面：
  一、聲明：
    (一)被告應給付原告新台幣（下同）五十五萬五千零五十五元，及自訴狀繕本送達
      翌日起至清償日止，按年息百分之五計算之利息。
    (二)原告願供擔保請求宣告假執行。
  二、陳述：
    (一)被告於民國八十八年間向原告購買布疋，約定於同年三月十八日、三月二十四
      日及三月二十九日出貨，送貨地點為聯邦染整股份有限公司（以下簡聯邦染整
      公司），原告已如期交付貨物，嗣被告以原告前於八十七年底以五十五萬五千
      零五十五元出售被告之布疋存有部分瑕疵，據以解除該買賣契約，並主張以後
      買賣契約之標的物抵付前買賣契約之標的物，原告同意並表示被告將前買賣契
      約已收受之之布疋返還即可。詎原告於九十一年二月至聯邦染整公司追查被告
      所主張應返還原告之胚布之下落，經該公司告知被告已將原本應返還原告之布
      取走，被告已不能返還，爰依民法第二百五十九條第六款之規定，請求被告償
      還該布疋之價額，並附加法定遲延利息。
    (二)原告於前訴係以侵權行為之法律關係為訴訟標的，與本件依民法第二百五十九
      條之規定起訴，為不同之訴訟標的，並無一事不再理之適用。
    (三)依契約之相對性，縱兩造於八十八年四月七日就契約解除後回復原狀方法達成
      協議，聯邦染整公司並非即應受拘束，聯邦染整公司既稱該布批已由被告取走
      ，被告即應負損害賠償責任。況被告並未證明兩造達成前揭合意之時，被告應
      返還之胚布仍為聯邦染整公司所占有，且聯邦染整公司於債之履行即返還前揭
      胚布上應為被告代理人，如聯邦染整公司對該胚布未妥善保存，被告亦應對聯
      邦染整公司之故意或過失負同一責任。
  三、證據：提出客戶對帳明細表各一件、統一發票二紙。
乙、被告方面：
  一、聲明：
    (一)原告之訴及假執行之聲請均駁回。
    (二)如受不利判決，請准供擔保後免為假執行。
  二、陳述：
    (一)本件原告曾以被告承諾願將其寄存於聯邦染整公司之瑕疵布疋返還原告，其後
      卻又向該公司取走該布疋，致原告無法取得前揭布疋，認其權利受損，依民法
      第一百八十四條之規定向本院起訴請求被告負損害賠償責任，惟經本院以九十
      一年度訴字第四○六七號判決駁回其訴確定，原告現以相同之事實，改依民法
      第二百五十九之規定再對被告起訴請求，依最高法院五十一年台上字第六六五
      號判例意旨，原告應受前案既判力之拘束，不得再提起本訴。
    (二)又本件原告曾以被告於八十八年間曾向其購買胚布數批，因貨款尚未付清，向
      本院起訴請求被告給付買賣價金六十五萬九千一百一十七元，惟被告以原告在
      出賣該胚布予被告之前，尚曾另售予被告胚布一批（訂單號碼0000000
      號，即本件系爭貨物），被告已經給付貨款五十五萬五千零五十五元予原告，
      後發現該批胚布有瑕疵，經協調後原告同意就前述瑕疵胚布之貨款五十五萬五
      千零五十五元與後來所賣經起訴請求之貨款六十五萬九千一百一十七元互為抵
      銷，至於該有瑕疵之胚布則由被告開立「轉成品單」正本交付原告，做為原告
      直接向聯邦染整公司取回該瑕疵布之憑證，並經本院以九十年度訴字第一七○
      五號判決認定抵銷確定在案。原告在本件訴訟主張之貨物，即前述事件所稱置
      於聯邦染整公司之瑕疵布，惟被告在開立轉成品單交原告後，即未對該瑕疵布
      再加聞問，原告所稱被告事後又再向聯邦染整公司自行取回該瑕疵布云云，並
      非事實。且兩造已對前揭瑕疵在買賣契約解除之回復原狀方法達成合意，即同
      意由被告將其對聯邦染整公司之瑕疵布返還請求權移轉予原告，做為被告回復
      原狀之方法，其情形應符合民法第二百九十四條規定之債權讓與，準此，原告
      本即應依前揭合意逕向聯邦染整公司直接請求交付該瑕疵布，其未向聯邦染整
      公司為請求前，逕向被告請求返還價額，顯與兩造約定有違。況轉成品單已不
      在原告持有中，自可證其已取回貨物，自不得再依民法第二百五十九條第六款
      之規定請求被告返還前揭瑕疵布之價額。
    (三)縱原告得依民法第二百五十九條第六款之規定，請求被告償還其價額，其價額
      亦應僅以所請求返還之瑕疵布當時具有之價值為限，並應由原告先就該瑕疵布
      之價值負舉證之責任，因該瑕疵布已經染整加工，無法再行利用，其價值與正
      常未經加工、無瑕疵之完好胚布顯然不同，原告逕依原買賣價格計算其損害，
      亦屬無據。
  三、證據：提出原告於本院九十一年度訴字第四○六七號起訴狀繕本、本院九十一
      年度訴字第四○六七號民事判決書、原告承辦人簽收之書面及轉成品單、本院
      九十年度訴字第一七○五號民事判決書各一件。
丙、本院依職權調閱本院九十一年度訴字第四○六七號損害賠償事件民事卷宗。
    理      由
一、原告起訴主張被告於八十八年間向原告購買布疋，約定於同年三月十八日、三月
    二十四日及三月二十九日出貨，送貨地點為聯邦染整公司，原告已如期交付貨物
    ，嗣被告以原告前於八十七年底以五十五萬五千零五十五元出售被告之布疋存有
    部分瑕疵，據以解除該買賣契約，並主張以後買賣契約之標的物抵付前買賣契約
    之標的物，原告同意並表示被告將前買賣契約已收受之之布疋返還即可。詎原告
    於九十一年二月至聯邦染整公司追查被告所主張應返還原告之胚布之下落，經該
    公司告知被告已將原本應返還原告之布取走，被告已不能返還，爰依民法第二百
    五十九條第六款之規定，請求被告償還該布疋之價額，並附加法定遲延利息。被
    告則以本件原告起訴違反一事不再理，且兩造於前案就系爭瑕疵布於契約解除後
    回復方法已有合意，被告復依約開立轉成品單交付原告，由原告直接向聯邦染整
    公司取回該瑕疵布，被告未向聯邦染整公司請求即逕向被告請求返還價額，顯與
    兩造約定有間，自不得再依民法第二百五十九條第六款之規定請求返還等語，資
    為抗辯。
二、按訴訟標的於確定之終局判決中經裁判者，除法律別有規定外，當事人不得就該
    法律關係更行起訴。主張抵銷之對待請求，其成立與否經裁判者，以主張抵銷之
    額為限，不得更行主張，民事訴訟法第四百條定有明文。又所謂一事不再理之原
    則，乃指同一事件已有確定之終局判決者而言。其所謂同一事件，必同一當事人
    就同一法律關係而為同一之請求，若此三者有一不同，即不得謂為同一事件，自
    不受確定判決之拘束，最高法院十九年上字第二七八號判例可資參照。本件原告
    以被告承諾願將其寄存於聯邦染整公司之瑕疵布疋返還原告，其後卻又向該公司
    取走該布疋之事實，曾依民法第一百八十四條之規定向本院起訴請求被告負損害
    賠償責任，經本院以九十一年度訴字第四○六七號判決駁回其訴確定，現其以相
    同之事實，依民法第二百五十九之規定再對被告起訴請求返還價額，為兩造所不
    爭執，則前後二訴當事人及聲明雖相同，然訴訟標的並不相同，揆諸前揭說明，
    即非同一事件。而所謂既判力不僅關於其言詞辯論終結前所提出之攻擊防禦方法
    有之，即其當時得提出而未提出之攻擊防禦方法亦有之，最高法院固著有五十一
    年台上字第六六五號判例，惟依其判例所示情形：「上訴人前對系爭土地提起確
    認得標無效及登記應予塗銷之訴，既受敗訴判決且告確定，則其就本件訴訟請求
    確認買賣關係不存在及登記應予塗消，雖所持理由與前容有不同，然此項理由，
    乃於前案得提出而未提出者，即仍應受前案既判力之拘束，不容更為起訴。」，
    乃指同一訴訟標的，縱攻擊防禦方法不同，仍應受既判力之拘束，與本件情形有
    間，自不得比附援引，是被告辯稱本件原告之起訴違反一事不再理原則，即無足
    採。
三、原告主張被告於八十八年間向原告購買布疋，約定於同年三月十八日、三月二十
    四日及三月二十九日出貨，送貨地點為聯邦染整公司，原告已如期交付貨物，被
    告應給付此部分貨款六十五萬九千一百一十七元，然被告以其前於八十七年底以
    五十五萬五千零五十五元向原告買受之布疋存有部分瑕疵為由解除該買賣契約，
    並主張以後買賣契約之標的物抵付前買賣契約之標的物，原告同意並表示被告將
    前買賣契約已收受之之布疋返還即可，被告於八十八年四月七日出具退貨通知及
    轉成品單交由原告簽收，及原告應返還被告之貨款五十五萬五千零五十五元，已
    經被告主張與其應給付原告之貨款六十五萬九千一百一十八元抵銷確定在案之事
    實，業據其提出與所述相符客戶對帳明細表各一件、統一發票二紙為證，復為被
    告所不爭執，並有原告承辦人簽收之書面及轉成品單、本院九十年度訴字第一七
    ○五號民事判決書各一件在卷可稽，自堪信為真實。
四、按當事人主張有利於己之事實者，就其事實有舉證之責任，民事訴訟法第二百七
    十七條前段定有明文。又民事訴訟如係由原告主張權利者，應先由原告負舉證之
    責，若原告先不能舉證，以證實自己主張之事實為真實，則被告就其抗辯事實即
    令不能舉證，或其所舉證據尚有疵累，亦應駁回原告之請求，最高法院十七年上
    字第九一七號判例可資參照。次按契約解除時，當事人雙方回復原狀之義務，除
    法律另有規定或契約另有訂定外，當事人之一方應返還之物有毀損、滅失或因其
    他事由，致不能返還者，應償還其價額，民法第二百五十九條第六款亦有明文。
    查兩造合意解除前於八十七年底五十五萬五千零五十五元之布疋買賣契約，原告
    並同意被告於八十八年四月七日出具退貨通知及轉成品單交付原告，使原告直接
    向聯邦染整公司取回前揭布疋，及原告應返還被告之貨款五十五萬五千零五十五
    元，已經被告主張與其應給付原告之貨款六十五萬九千一百一十八元抵銷確定在
    案之事實，為兩造所不爭執，已如前述，足認兩造就回復原狀之義務已有特別約
    定，當從其約定，已無民法第二百五十九條規定之適用。縱原告主張其於九十一
    年二月向聯邦染整公司查詢時始悉前揭布疋不能返還屬實，乃屬契約解除後發生
    之情事，亦無民法第二百五十九條第六款規定之適用。本件原告經本院於九十二
    年三月二十日言詞辯論期日依民事訴訟法第一百九十九條之一第一項之規定闡明
    定期命其敘明及補充後，未遵期提出，迄至最後言詞辯論期日亦未充分主張。從
    而，原告依民法第二百五十九條第六款之規定，請求被告返還前揭瑕疵布之價額
    五十五萬五千零五十五元，及附加法定遲延利息，為無理由，應予駁回；其假執
    行之聲請，亦失所附麗，應併予駁回。
五、據上論結：原告之訴為無理由，依民事訴訟法第七十八條，判決如主文。
中      華      民      國    九十二    年      七      月    二十三    日
                                  民事第一庭  法      官  陳盈如
右正本係照原本作成
如對本判決上訴，須於判決送達後廿日內向本院提出上訴狀
中      華      民      國    九十二    年      七      月    二十三    日
                                              法院書記官  高秋芬


司法院資訊處製作；財團法人民間司法改革基金會備份。
